最高法院刑事判決　　　　　　　　　　　　　　　八十七年度台上字第四一一○號
　　上　訴　人　甲○○
右上訴人因竊盜案件，不服台灣高等法院中華民國八十七年八月三十一日第二審更審
判決（八十七年度上更(一)字第三○一號，起訴案號：台灣板橋地方法院檢察署八十五
年度偵字第九八四八、二七九七、八四九九號），提起上訴，本院判決如左：
    主  文
上訴駁回。
    理  由
按刑事訴訟法第三百七十七條規定，上訴於第三審法院，非以判決違背法令為理由，
不得為之。是提起第三審上訴，應以原判決違背法令為理由，係屬法定要件。如果上
訴理由狀並未依據卷內訴訟資料，具體指摘原判決不適用何種法則或如何適用不當，
或所指摘原判決違法情事，顯與法律規定得為第三審上訴理由之違法情形，不相適合
時，均應認其上訴為違背法律上之程式，予以駁回。本件原判決認定上訴人甲○○與
謝文忠及林茂松、郭輝騰、蔡良和、楊文發、張訓銘（均經判決確定）等人意圖為自
己不法所有之概括犯意聯絡，連續竊取如原判決附表一所示之機車，得手後將之送至
上訴人所租用、專供隱匿、置放竊得機車之台北縣新莊市○○路一○七號解體工廠，
上訴人並以竊取機車為常業等情。已敘明係依據上訴人於原審前審審理時坦承不諱，
核與該附表一所示之被害人於警訊中，同案被告林茂松、郭輝騰、楊文發、張訓銘、
蔡良和等人於警訊、偵查及審理中供述之情節相符。同案被告曾木崑亦供承確係上訴
人僱用其拆卸機車零件等語明確，且有贓物領據八十五紙在卷可按。復有上訴人所有
之拆卸工具鐵鎚五支、螺絲起子十支、萬能鎖五支及扳手十支扣案可資佐證。並以上
訴人事後否認，核屬卸責之詞，不足採信，於理由內詳予指駁說明。又所謂以犯竊盜
罪為常業，祇須行為人有恃竊盜維生之意思，而有事實之表現即屬之，不以藉該犯罪
為惟一維生者為必要，而其有無其他工作，或犯罪時間之長短，均非所問。上訴人與
謝文忠找人大量竊取機車，得手後再拆卸其零件大量銷售大陸，而短短數日之內即竊
得機車多達八十五台，依其規模顯恃其維生，核其所為，應成立刑法第三百二十二條
之常業竊盜罪。並以上訴人於短短數日內竊車達八十五台，其顯有犯竊盜罪之習慣，
且以竊盜為常業，而所竊取機車之數量及規模，對於被害人造成之損害及危害社會至
為重大，依其犯罪情節，足認有施以強制工作之必要，並諭知應於刑之執行前，令入
勞動場所強制工作三年。已詳述其所憑之證據及其認定之理由。經核所為論敘均與卷
內證據資料相符，並無認定事實不依證據或有何採證違背證據法則等違法情形存在。
上訴人上訴意旨略以依原判決認定之事實，上訴人僅係教唆原無行竊機車犯罪故意之
林茂松等人行竊，其主觀上僅為處分他人行竊得來之機車，無竊盜之犯意，且未參與
竊盜之行為，應屬竊盜罪之教唆犯，且上訴人係臨時起意，並非賴此為生，自不應成
立常業犯，原判決卻論處上訴人常業竊盜罪之共同正犯，自有適用法則不當之違法。
又上訴人於七十八年犯贓物罪，已於七十九年間執行完畢，本件犯罪時間為八十五年
一月，相隔七年，自無犯罪習慣可言。且上訴人在本案之前，係經營機車及機車零件
買賣生意，為有正當職業之人，無須以犯罪為謀生之手段，自無強制工作之必要，原
判決卻為保安處分之宣告，亦有適用法則不當之違法等語。惟查原判決係認定上訴人
與林茂松等人共謀行竊，而推由林茂松等五人在各地行竊，上訴人雖未實施竊盜行為
，但其所為與共謀共同正犯之犯罪構成要件該當。且所謂以犯竊盜罪為常業，祇須行
為人有恃竊盜維生之意思，而有事實之表現即屬之，不以藉該犯罪為惟一維生者為必
要，而其有無其他工作，或犯罪時間之長短，均非所問。則上訴人與謝文忠找人大量
竊取機車，得手後再拆卸其零件大量銷售大陸，而短短數日之內即竊得機車多達八十
五台，依其規模顯恃其維生，原判決乃論以常業竊盜罪，並無不合。且以數日內即行
竊機車八十五輛，顯有犯罪之習慣，並以上訴人所犯係常業竊盜罪，依其犯罪之情節
，認有施以強制工作之必要，而諭知保安處分，亦無違法可言。上訴意旨仍執陳詞，
就原判決明白論斷之事項，或屬原審採證職權之行使，漫指原判決違背法令，自非適
法之第三審上訴理由。其上訴違背法律上之程式，應予駁回。
據上論結，應依刑事訴訟法第三百九十五條前段，判決如主文。
中      華      民      國    八十七    年     十二     月      三      日
                              最高法院刑事第九庭
                                  審判長法官  吳  雄  銘
                                        法官  池  啟  明
                                        法官  石  木  欽
                                        法官  王  憲  義
                                        法官  陳  世  雄
      右正本證明與原本無異
                                              書  記  官
中      華      民      國    八十七    年     十二     月      八      日
